【裁判字號】    88,訴,1156
【裁判日期】    890424
【裁判案由】    公共危險
【裁判全文】
臺灣臺南地方法院刑事判決                        八十八年度訴字第一一五六號
    公  訴  人  臺灣台南地方法院檢察署檢察官
    被      告  甲○○
右列被告因公共危險案件，經檢察官提起公訴（八十八年度偵字第一Ｏ九三七號），
本院判決如左：
    主      文
甲○○無罪。
    理      由
一、公訴意旨略以：被告甲○○於民國（下同）八十八年七月二十五日上午六時十分
    許，駕駛懸掛車牌為Ｙ八—一七四三號之自小客車，沿台南市○○○路由北向南
    行駛，至台南市○○○路○段一百零九巷二弄之巷口，欲左轉彎之際，適與被害
    人乙○○騎乘之車號ＰＲＴ—八六二號機車碰撞，致被害人受有右肘、左小腿等
    處挫傷、腫痛等傷害（過失傷害部分未據告訴），詎被告竟不顧被害人之安危駕
    車逃逸，嗣因被告所懸掛之前開車牌掉落現場，經被害人拾起該面車牌報警，始
    查悉上情，因認被告涉有刑法第一百八十五條之四之駕駛動力交通工具肇事致人
    受傷而逃逸罪嫌云云。
二、公訴人認被告甲○○涉有刑法第一百八十五條之四駕駛動力交通工具肇事致人受
    傷而逃逸罪嫌，無非係以被害人乙○○之指訴為論據。惟訊據被告甲○○堅決否
    認涉有何肇事逃逸之犯行，辯稱：伊是有撞到他，伊撞到他，他並沒有跌倒，肇
    事後伊有停車但未下車，在車上坐著轉頭看對方好像人車未倒地，又好像未受傷
    ，才逕行駛離。他是因為撿到車牌送去警局繳交，才做的警訊筆錄，且當天就去
    調解委員會作調解，伊已賠償他新台幣（下同）一萬元，他在警局及偵查中已經
    說不要告伊了等語。
三、按犯罪事實應依證據認定之，無證據不得推定其犯罪事實，又不能證明被告犯罪
    者，應諭知無罪之判決，刑事訴訟法第一百五十四條、第三百零一條第一項分別
    定有明文。次按，刑法第一百八十五條之四駕駛動力交通工具肇事致人死傷而逃
    逸罪之立法目的，乃係為維護交通安全，減少被害人之死傷，促使駕駛人於肇事
    後，能對於被害人提供及時救護，為處罰肇事者於肇事後遺棄被害人於不顧，故
    參照同法第二百九十四條第一項之刑度增設之，本含有遺棄罪之性質，是上開罪
    名之成立，乃以行為人駕駛動力交通工具，因自己之故意或過失，肇事而導致被
    害人受有傷害或死亡之結果時，竟基於遺棄之故意，未予被害人適當救助即行逃
    逸者，始足當之。經查：本件被告與被害人於前揭時、地因分別駕駛動力交通工
    具，於行經台南市○○○路○段一百零九巷二弄之巷口時，發生相撞之事故，造
    成被害人乙○○受有右肘、左小腿之傷害，固據被害人於警訊及偵訊中指訴甚詳
    ，且為被告所不爭執，並有朱讚騫醫院診斷證明書一紙在卷可按，足認當日確有
    上開交通事故之發生無誤。然被告堅詞否認伊有遺棄之故意，被告供稱：當時撞
    到後是被害人移動車子讓伊走的，因為伊肚子痛，看被害人沒有受傷，亦沒有倒
    地，所以就把車子開走了等語，此徵諸被害人於審理中亦陳稱：當時撞到是有擦
    傷，只不過並不是很嚴重，而且是伊移動車子讓被告走的（參見本院八十九年三
    月二十七日訊問筆錄、八十九年四月十日審理筆錄）等情，可推知一般人於交通
    事故發生後，若覺查被害人並未受傷且車子亦未受損，甚且被害人並移動車子便
    利肇事者駛離現場，則於此情形下駕駛車輛離開現場，並非意味即理屈詞窮，畏
    罪潛逃，或是有何遺棄之企圖，而是認為在被害人神智清楚之情況下，已經取得
    被害人之默示同意而離開現場。況本件被害人之傷勢係擦傷，於外觀上因衣服之
    遮蔽下，本無法明顯地加以辨識出來，至於被害人將車牌拾獲後送交警局，應是
    一般人處理他人遺失物之正常反應，並非即表示被害人欲至警局報告被告肇事逃
    逸之事實，此徵諸被害人於八十八年十一月三日之陳報狀（被害人誤為聲請狀）
    中所言：當時被告在路上由後面碰撞被害人之機車，但未有傷害，亦無其他損害
    ，因此不願追究被告責任等情自明。是被告辯稱因為被害人移動車子讓伊走，且
    認為被害人應未受傷，故於探頭出來後就將車子開走等語堪信為真。綜上所述，
    本件被告於發生上開交通事故時，並無遺棄被害人而逃逸之犯意，核與前開罪名
    之主觀構成要件不符，尚難以該罪相繩。此外，本院復查無其他積極之證據，足
    證被告確有公訴人指訴之犯行，不能證明其犯罪，自應依法為無罪之諭知。據上
    論斷，應依刑事訴訟法第三百零一條第一項判決如主文。
本案經檢察官吳勇輝到庭執行職務。
中    華    民    國      八十九      年    四      月    二十四    日
                                  臺灣臺南地方法院刑事第三庭
                                      審判長法  官  董 武 全
                                            法  官  林 育 幟
                                            法  官  謝 家 宜
右正本證明與原本無異。
如不服本判決，應於判決送達後十日內，向本院提出上訴狀。
                                            書記官  魏 芝 雯
中    華    民    國      八十九      年    四      月    二十七    日


司法院資訊處製作；財團法人民間司法改革基金會備份。
